【裁判字號】    97,上易,290
【裁判日期】    970529
【裁判案由】    詐欺
【裁判全文】
臺灣高等法院臺南分院刑事判決         97年度上易字第290號
上  訴  人
即 自 訴人  甲○○
上列上訴人自訴被告劍橋大飯店詐欺案件，不服中華民國97年3
月25日臺灣臺南地方法院判決（97年度自字第9號），提起上訴
，本院判決如下：
    主  文
原判決撤銷。
本件自訴不受理。
    理  由
一、本件上訴人之上訴意旨如附件所示。
二、按人分自然人及法人，此觀民法總則規定即明。次按法人除
    有處罰之特別規定外，尚難認有犯罪能力，即不得為刑事被
    告（最高法院29年上字第89號判例參照）。則非法人之商號
    更難認有犯罪能力，亦不得為刑事被告。再按不得自訴而提
    起者，應諭知不受理判決，為刑事訴訟法第334條定有明文
    。
三、查上訴人於原審對劍橋大飯店提起自訴，主張劍橋大飯店有
    詐欺犯行。經本院自財政部稅務入口網站查「劍橋大飯店」
    是否為法人，則查無該劍橋大飯店係法人之資料，有查詢資
    料附卷可憑，即劍橋大飯店尚非法人，自係一般商號。依上
    開說明，劍橋大飯店並無犯罪能力，即不得為刑事被告。經
    查上訴人係以不得為被告之劍橋大飯店為刑事被告，對之提
    起自訴，顯係就不得自訴而提起者，依刑事訴訟法第334條
    規定，自應諭知不受理判決。原判決未查，以上訴人於原審
    為自訴人，未委任律師為代理人，裁定命上訴人補正，因上
    訴人逾期未補正，而駁回上訴人在原審之自訴，其適用法規
    ，尚有未洽。上訴人不服原判決提起上訴，主張「提起自訴
    ，應委任律師為之」有違憲之虞，請求仍應為實體判決云云
    ，雖非有據，但原判決既有上開不當之處，自屬無可維持，
    應由本院予以撤銷，並依刑事訴訟法第334條規定，為不受
    理判決之諭知，且不經言詞辯論為之。
四、依刑事訴訟法第369條第1項前段、第364條、第343條、第
    307條、第334條，判決如主文。
中    華    民    國    97    年    5     月    29    日
                  刑事第一庭    審判長法  官  黃崑宗
                                      法  官  夏金郎
                                      法  官  王明宏
以上正本證明與原本無異。
不得上訴。
                                      書記官  黃全忠
中    華    民    國    97    年    5     月    30    日
臺灣高等法院臺南分院刑事裁定         97年度上易字第290號
上  訴  人
即 自 訴人  甲○○  男  60歲（民國○○年○月○日生）
                    身分證統一編號：Ｚ000000000號
                    住臺南市○○區○○街49號
                    居臺南市○○路401巷34號
上列上訴人自訴劍橋大飯店詐欺案件，不服中華民國97年3月25
日臺灣臺南地方法院判決（97年度自字第9號），提起上訴，本
院裁定如下：
    主  文
上訴人甲○○應自收受本裁定送達之日起，七日內提出委任律師
為上訴人代理人之委任狀。
    理  由
一、按自訴之提起，應委任律師行之；自訴人未委任代理人，法
    院應定期間以裁定命其委任代理人，逾期仍不委任者，應諭
    知不受理之判決，刑事訴訟法第319條第2項、第329條第2項
    分別定有明文。又上開規定，依刑事訴訟法第364條規定，
    於第二審程序準用之。
二、查上訴人即自訴人於原審自訴被告劍橋大飯店詐欺案件，因
    未依法委任律師為代理人，經原審為不受理判決在案。上訴
    人不服原判決提起上訴。經查上訴人於原審為自訴人，其不
    服原審判決而上訴，其仍具自訴人身份，但未委任律師為代
    理人，與上開規定不合，爰依刑事訴訟法第329條第2項規定
    ，命上訴人於收受本裁定送達之日起，七日內具狀補正此項
    欠缺，如逾期仍不補正者，將駁回上訴，特此裁定。
中    華    民    國    97    年    5     月    21    日
                  刑事第一庭    審判長法  官
                                      法  官
                                      法  官
不得抗告。


司法院資訊處製作；財團法人民間司法改革基金會備份。
